【裁判字號】    97,消債更,1149
【裁判日期】    980326
【裁判案由】    更生事件
【裁判全文】
臺灣臺南地方法院民事裁定          97年度消債更字第1149號
債  務  人  甲○○
送達代收人  周武旺律師
上列當事人因消費者債務清理事件聲請更生，本院裁定如下：
    主    文
債務人甲○○自民國98年3月26日下午4時起開始更生程序。
保全處分之聲請駁回。
    理    由
一、按債務人不能清償債務或有不能清償之虞，且無擔保或無優
    先權之債務總額未逾新臺幣（下同）1,200萬元者， 於法院
    裁定開始清算程序或宣告破產前，得向法院聲請更生。法院
    開始更生程序之裁定，應載明其年、月、日、時，並即時發
    生效力，消費者債務清理條例第3條、第42條第1項、第45條
    第1項定有明文。
二、本件債務人主張略以：債務人現每月收入約25,000元，負債
    總額為3,415,978元，其中無擔保或無優先權之債務共計2,4
    11,978元。 債務人名下僅有現值657,973元之不動產，負債
    顯然超過資產甚多，已達不能清償債務或有不能清償之虞之
    程度。債務人雖曾依照中華民國銀行公會會員辦理消費金融
    案件無擔保債務協商機制與各債權銀行成立協商，約定自民
    國95年7月起，分120期，按月於每月10日支付24,033元，至
    全部清償為止。然協商金額月繳24,033元，自身能力不足，
    無法如期繳納。目前大環境不佳，經濟不景氣且原物料上漲
    ，消費又緊縮情形下，加上女兒開始就學，終於在收入減少
    支出增加的壓力下終無以為繼。債務人僅係一般消費者，未
    曾從事營業，復未經法院裁定開始清算程序或宣告破產，爰
    向本院聲請更生等語。
三、債務人主張現每月收入約25,000元， 負債總額為3,415,978
    元，其中無擔保或無優先權之債務共計2,411,978元， 而債
    務人名下僅有現值657,973元之不動產， 又債務人曾於消費
    者債務清理條例施行前，與各債權銀行就無擔保債務成立協
    商，約定每月償還24,033元，共分120期， 且債務人僅係一
    般消費者，未曾從事營業等情，業據提出債權人清冊、債務
    人之財產及收入狀況說明書、戶籍謄本、財政部台灣國稅局
    95年、96年度綜合所得稅各類所得資料清單、財政部台灣省
    國稅財產歸屬資料清單、財團法人金融聯合徵信中心當事人
    查詢個人資料（信用報告）、 芳菲花草茶97年營收表1份為
    憑，堪認債務人確已達不能清償債務或有不能清償之虞之程
    度。
四、按債務人對於金融機構因消費借貸、自用住宅借款、信用卡
    或現金卡契約而負債務，在聲請更生或清算前，應提出債權
    人清冊，以書面向最大債權金融機構請求協商債務清償方案
    ，並表明共同協商之意旨。債務人與金融機構協商成立者，
    不得聲請更生或清算。但因不可歸責於己之事由，致履行顯
    有重大困難者，不在此限，消費者債務清理條例第151條第1
    、5項定有明文。 債務人雖曾於消費者債務清理條例施行前
    ，與各債權銀行就無擔保債務成立協商，約定每月償還24,0
    33元共分120期， 然債務人每月收入僅約25,000元，而台灣
    省97年每月每人最低生活費係9,829元， 有內政部歷年最低
    生活費一覽表1份在卷可稽， 債務人每月收入扣除其最低生
    活費9,829元及扶養費3,250元後，已不足支付其之前與各債
    權銀行就無擔保債務成立協商所約定每月應償還之24,033元
    。債務人主張其係因不可歸責於己之事由，致履行上開協議
    顯有重大困難，堪予採信。
五、綜上所述，債務人僅係一般消費者，未曾從事營業，其已達
    不能清償債務或有不能清償之虞之程度，其中無擔保或無優
    先權之債務，在1,200萬元以下，之前雖與各債權銀行達成
    協議，但因不可歸責於己之事由，致履行上開協議顯有重大
    困難，且未經法院裁定開始清算程序或宣告破產，又查無消
    費者債務清理條例第6條第3項、 第8條或第46條各款所定駁
    回更生聲請之事由存在，則債務人聲請更生，應屬有據，另
    債務人聲請保全處分，因本件業已准許更生，無保全之必要
    ，爰裁定如主文。
中    華    民    國    98    年    3     月    26    日
                          臺灣臺南地方法院民事第一庭
                                法  官  王 獻 楠
上為正本，係照原本作成。
如不服本裁定，應於裁定送達後10日內向本院提出抗告狀（須附
具繕本），並應繳納抗告費新台幣1,000元。
中    華    民    國    98    年    3     月    26    日
                                書記官  李 靜 怡


司法院資訊處製作；財團法人民間司法改革基金會備份。
